【裁判字號】    89,自,870
【裁判日期】    891124
【裁判案由】    誣告等
【裁判全文】
臺灣臺北地方法院刑事判決                          八十九年度自字第八七０號
    自  訴  人  乙○○
    被      告  丙○○
右列被告因誣告案件，經自訴人提起自訴，本院判決如左：
    主      文
丙○○意圖他人受刑事處分，向該管公務員誣告，處有期徒刑伍月。
    事      實
一、緣丙○○係坐落台北市○○區○○路三二號惠安永吉大樓之住戶，乙○○則係該
    大樓管理委員會所聘僱之管理員（已於民國八十九年七月間離職），因丙○○自
    八十七年間七、八月起至八十八年六月止，常發現其報紙遺失、信件為他人所拆
    封及其住宅門前之鞋櫃、皮鞋、雨傘又常遭他人破壞，明知並無任何證據得以證
    明上開信件為他人拆封、報紙之遺失及鞋櫃、皮鞋、雨傘之毀損係由擔任管理員
    之乙○○所為且乙○○並未有對其為任何誹謗之行為，詎丙○○竟基於意圖使乙
    ○○受刑事處分之犯意，於八十八年十二月二十四日先利用不知情之同大樓住戶
    陳守貞撰擬刑事告訴狀一份，於該告訴狀中捏造其報紙之遺失、信件之被他人拆
    封及其鞋櫃、皮鞋、雨傘之毀損均為乙○○所為暨乙○○有誹謗其之行為等事實
    ，而於同日由其親自向具有偵查犯罪職權之台灣台北地方法院檢察署（以下稱台
    北地檢署）具狀誣告乙○○涉犯有刑法第三百十五條之妨害書信秘密罪嫌、第三
    百二十條第一項之竊盜罪嫌、第三百五十四條之毀損罪嫌及第三百十條第一項之
    誹謗罪嫌，嗣經檢察官偵查終結，認乙○○並無丙○○所告訴之上開犯行，而於
    八十九年六月二十八日以八十九年度偵字第一０六七一號不起訴處分書對乙○○
    為不起訴之處分。
二、案經乙○○向本院提起自訴。
    理      由
一、訊據被告固不否認有於前述時間委請其同大樓不知情之住戶陳守貞撰擬刑事告訴
    狀一份，嗣並由其親自向台北地檢署遞狀告訴請求偵辦自訴人所涉有前開罪嫌等
    事實，核與自訴人就此部分所指訴之情節相符，並經本院調閱台北地檢署八十九
    年度他字第一二四號及八十九年度偵字第一０六七一號偵查卷核閱無誤，惟矢口
    否認有任何誣告之犯行，辯稱：我沒有誣告，我所告的都是事實云云，惟查：
  （一）被告於本院八十九年十月二十三日調查時供稱其所告訴自訴人涉有之前開妨
        害書信秘密、竊盜、毀損等罪嫌，均沒有證據，另其告訴自訴人涉嫌誹謗部
        分則有同大樓之住護甲○○○聽聞（當日訊問筆錄參照），惟據本院於八十
        九年十一月十日審理時訊問證人甲○○○其有無聽聞自訴人有何誹謗被告之
        任何言詞之待證事項時，其明確供稱並沒有親耳聽過自訴人有何誹謗被告之
        言詞（當日審判筆錄參照），則就被告前告訴自訴人涉有前開犯行乙節，顯
        然並無任何證據可資證明被告前對自訴人所提出之告訴其內容係屬實在。
  （二）次查自訴人於檢察官偵查中即一再否認其有被告所告訴之前開妨害秘密等事
        實，而被告於本院調查、審理時亦供稱因為其信件被拆封、報紙之遺失及鞋
        櫃等之毀損均發生在自訴人擔服大樓管理員勤務之時，故其懷疑與自訴人有
        關，且其與自訴人曾經有過言語上之爭吵，故認為自訴人對其為誹謗，雖依
        最高法院四十年台上字第八八號判例「誣告罪之成立以意圖他人受刑事處分
        或懲戒處分，而為虛偽之告訴告發報告者為要件。所謂虛偽係明知無此事實
        故意捏造而言，若告訴人誤認有此事實或以為有此嫌疑，自不得指為虛偽，
        即難科以本罪。」所認，若為告訴告發報告之人誤認行為人有此事實或以為
        行為人有此嫌疑，而為告訴，即不該當於刑法上誣告罪之構成要件，惟此乃
        必以為告訴告發報告之人至少有客觀上體認、見聞行為人確有如其所告訴事
        實或有此嫌疑，其方得執此而免責，否則為告訴之人若僅憑其一己主觀上之
        猜測或想像，即向該管公務員為告訴或報告，即不得執上開判例而免責，本
        件如前所述，被告之信件為他人所拆封、報紙遺失、鞋櫃等為他人所毀損，
        先姑不論並無任何積極證據足以證明係發生於自訴人擔服大樓管理員勤務之
        時間，惟縱若自訴人此部分之主張為真實，亦不得推論其信件為他人所拆封
        、報紙遺失、鞋櫃等為他人所毀損等之事實，即一定為擔任大樓管理員之自
        訴人所為，且自訴人僅係與被告發生過言語爭吵，並不即當然得推論自訴人
        一定會對其為誹謗，是被告既未親眼目睹過自訴人有拆封其信件、竊取其報
        紙、毀損其鞋櫃等行為暨有親自聽聞自訴人對其為誹謗，僅憑其自己「主觀
        上之想像」認其信件為他人所拆封、報紙遺失、鞋櫃等為他人所毀損之時間
        發生在自訴人擔服大樓管理員時間及其與自訴人曾經發生過言語爭吵，即認
        自訴人涉有上開罪嫌，而向檢察官提出告訴請求究辦自訴人所涉有之前開罪
        名，自屬捏造虛偽之事實向該管公務員誣告自訴人犯罪甚明。
    綜上所述，被告虛構自訴人有前開犯行之事實向該管公務員誣告之犯行事證明確
    ，其雖以前開情詞置辯，尚難認為可採，其犯行堪以認定。
二、核被告丙○○所為係犯刑法第一百六十九條第一項之誣告罪。爰審酌被告其犯罪
    手段、智識程度、犯罪對乙○○所生損害、其犯後態度等一切情狀，量處如主文
    所示之刑。
據上論斷，應依刑事訴訟法第三百四十三條、第二百九十九條第一項前段，刑法第一
百六十九條第一項，判決如主文。
中      華      民      國    八十九    年     十一     月    二十四    日
                                      臺灣臺北地方法院刑事第三庭
                                          法  官  葉  建  廷
右正本證明與原本無異。
如不服本判決，應於判決送達後十日內向本院提出上訴狀 (應附繕本) ，上訴於
臺灣高等法院。
                                          書記官  許  婉  如
中      華      民      國    八十九    年     十一     月    二十四    日
附錄本案論罪科刑法條全文：
刑法第一百六十九條：
意圖他人受刑事或懲戒處分，向該管公務員誣告者，處七年以下有期徒刑。
意圖他人受刑事或懲戒處分，而偽造、變造證據，或使用偽造、變造之證據者，亦同
。


司法院資訊處製作；財團法人民間司法改革基金會備份。
